【裁判字號】    91,訴,3248
【裁判日期】    920509
【裁判案由】    公共危險等
【裁判全文】
臺灣高雄地方法院刑事判決                        九十一年度訴字第三二四八號
    公  訴  人  臺灣高雄地方法院檢察署檢察官
    被      告  乙○○
    選任辯護人  李錦臺律師
右列被告因公共危險等案件，經檢察官提起公訴（九十一年度偵字第一八八六一號）
，本院判決如左：
    主  文
乙○○共同於陸路以聚眾飆車之方法致生往來之危險，處有期徒刑肆月，如易科罰金
，以參佰元折算壹日。車牌號碼為ＸＺＺ─七一五號重型機車壹台，沒收。又共同損
壞公務員職務上掌管之物品，處有期徒刑肆月，如易科罰金，以參佰元折算壹日。應
執行有期徒刑陸月，如易科罰金，以參佰元折算壹日。車牌號碼為ＸＺＺ─七一五重
型機車壹台，沒收。
    事  實
一、乙○○明知在道路上以聚眾高速競駛之方式駕駛機車，進行俗稱「飆車」之行為
    ，足令使用道路之民眾或車輛產生往來之危險，竟仍於民國（下同）九十一年八
    月二十五日零時三十分許，騎乘車牌號碼ＸＺＺ─七一五號重型機車，在高雄市
    新興區○○路與五福路口，與綽號「阿猴」及其他分騎約五十多輛機車姓名年籍
    不詳之數十餘人，共同基於致生陸路往來危險之犯意聯絡，群聚集結成飆車車隊
    ，以時速約九十至一百公里之速度，行駛於高雄市區道路，途經高雄市○○路與
    大順路口，巧遇同有上開犯意聯絡綽號為「阿榮」之姓名、年籍不詳友人亦欲參
    與飆車，乙○○遂由阿榮騎乘上開機車搭載，續經建國路、七賢路、復華路至博
    愛一路，途中連續闖越十數個紅燈號誌、高速競駛並壅塞路面，使往來之車輛難
    以維持正常安全行車，嚴重影響參與道路交通公眾之安全，並以此方式致生陸路
    往來之危險，嗣於同日清晨三時許該車隊狂飆至高雄市○○○路與十全路口時，
    遇員警駕駛車號ＤＭ─五○九三號之警用巡邏車在該路口設置攔截點欲加取締，
    乙○○復與上開參與飆車之不詳人士，另基於妨害公務之犯意聯絡，撿拾路邊石
    塊，持之向上開巡邏車丟擲，致該巡邏車引擎蓋凹陷，而損壞警員職務上掌管之
    巡邏車，並以此方式施強暴於依法執行職務之警員。嗣員警下車追捕，在高雄市
    三民區○○路○○街口攔截查獲乙○○，並扣得其所持欲丟擲巡邏車之石塊四塊
    。
二、案經高雄市政府警察局三民第一分局報告臺灣高雄地方法院檢察署檢察官偵查起
    訴。
    理  由
一、訊據被告乙○○對其曾於上開時、地，先自行騎乘騎乘車號ＸＺＺ─七一五號重
    型機車，後於途中換由「阿榮」搭載，而與綽號「阿猴」及其他姓名、年籍不詳
    之數十餘人，分騎約五十餘台之機車，組成飆車車團，以闖越紅燈號誌、高速競
    駛及壅塞路面方式，在高雄市區道路狂飆之事實固坦承不諱，惟矢口否認有何妨
    害公務犯行，辯稱：伊遭員警逮捕時，雖持有石塊在身，惟伊甫拾起石塊即遭查
    獲，尚未持之丟擲巡邏車云云。另選任辯護人亦以被告所參與之飆車車團僅佔據
    一半之道路，未達壅塞路面之程度，顯與刑法第一百八十五條第一項之構成要件
    有悖之語為被告辯護。
二、經查：
（一）右揭事實，除被告對飆車之情供承不諱外，復據證人即現場查獲被告之員警甲
      ○○於審理中到庭證述：當天我們接獲通報系統得知有人在高雄市○○路由北
      往南聚集壅塞路面飆車，便趕至博愛路與十全路時設置攔截點，後飆車族看到
      警車停在路旁時就用石塊攻擊我們，我們掉頭去驅散他們，我和丁○○兩人在
      博愛路、十全路口攔截他們，丙○○個人下車在博愛、博仁路口逮捕，後來博
      愛路紅燈，剛好有人停紅燈，我看到飆車族有兩、三部車被其他停紅燈的機車
      阻擋無法前進，便衝上加以逮捕，當時被告是坐在機車後面，機車駕駛跳車逃
      逸，其他機車也四處逃逸，只逮捕到被告，當時他手拿磚塊，被我壓制在地上
      等語明確（見本院九十一年十二月十七日訊問筆錄），復有高雄市政府警察局
      三民第一分局哈爾濱街派出所警員丙○○報告單、高雄市政府警察局執行「交
      通稽查」專案勤務逮捕現行犯簡易移辦單、舉發違反道路交通管理事件通知單
      各一紙附卷可稽，另被告所騎乘之上開重型機車及巡邏車引擎蓋遭石塊丟擲凹
      陷之情，亦有所攝相片十幀在卷可參，並有被告所持之石塊四塊扣案足資佐證
      。
（二）被告確曾持石塊丟擲巡邏車一節，據其於警訊及偵查中自承甚明（見九十一年
      八月二十五日警訊筆錄、偵查卷第四頁），其後雖於本院審理中改稱：因警訊
      遭人刑求，始坦承曾持石塊丟擲警車，在檢察官偵訊時，因被警察打怕了，故
      亦加以承認云云（見本院九十二年二月二十五日訊問筆錄、同年四月二十一日
      審判筆錄），惟經本院當庭勘驗偵查中之錄音帶，被告接受檢察官偵訊時，初
      均矢口否認有何妨害公務犯行，辯稱：僅手持石塊，並未攻擊警車。後經檢察
      官規勸並再加訊問時，始坦承全部犯行（見本院九十二年三月十一日訊問筆錄
      ），則其警訊時之自白倘係遭刑求所致，理應於移送檢察官訊問時即全盤加以
      拖出，又倘其受警方刑求之壓力已延續至檢察官訊問之時，理應如同警訊般，
      對所有犯行均加坦承，惟其反係初接受訊問時仍否認犯行，須待檢察官規勸始
      承認確犯有妨害公務之舉，所為顯與上述遭刑求之情不合，而難認辯詞為可採
      。再按刑法第一百八十五條第一項壅塞陸路致生往來之危險罪，係採具體危險
      說，祇須壅塞之行為，造成公眾往來之危險狀態為已足，不以全部壅塞或發生
      實害為必要（最高法院七十九年台上字第二二五０號判例參照）。則上開被告
      與其他數十人分別騎乘約五十餘台之機車組成飆車車團，沿途高速行駛、闖越
      紅燈並壅塞路面之情節客觀以觀，縱被告所言車團僅佔據一半道路，未全面壅
      塞路面之語為真，渠等所為仍已足生往來交通危險，自應歸納刑法第一百八十
      五條第一項「以其他方法致生往來危險」之中。綜上所述，本件被告犯罪事證
      明確，犯行堪予認定，依法應予論科。
二、核被告上開聚眾飆車所為，係犯刑法第一百八十五條第一項之以聚眾飆車之方法
    致生公眾往來危險罪。其於飆車過程中，見警方攔截取締，竟持石塊丟擲員警職
    務上所掌管之巡邏車，致該巡邏車引擎蓋凹陷，所為係犯刑法第一百三十八條之
    損壞公務員職務上所掌管之物品罪。又按對於公務員依法執行職務時施以強暴，
    並不限於直接對於公務員之身體所施加，即間接對於公務員執行職務時所使用之
    器物，施以暴力者，亦屬之，是被告上開持石塊丟擲巡邏車之舉，另觸犯刑法第
    一百三十五條第一項之妨害公務罪。公訴人對被告上開所為，雖未引用刑法第一
    百三十八條條文，惟因犯罪事實欄已明確記載被告持石塊攻擊巡邏車之事實，該
    部分業經起訴，僅起訴法條漏載而已，本院自得加以審理。再按意思之聯絡並不
    限於事前有所謀議，即僅於行為當時有共同犯意之聯絡者，亦屬之，且其表示之
    方法，亦不以明示通謀為必要，即相互間有默示之合致，亦無不可；又共同正犯
    之意思聯絡，原不以數人間直接發生者為限，即有間接之聯絡者，亦包括在內，
    最高法院七十三年台上字第二三六四號、七十七年台上字第二一三五號著有判例
    可資參照，是被告與綽號「阿猴」、「阿榮」及其他不詳姓名年籍參與飆車及持
    石塊攻擊巡邏車之人間，就前揭犯行間，互有犯意聯絡與行為分擔，均為共同正
    犯。被告以一持石塊丟擲巡邏車之行為，同時觸犯上開刑法第一百三十五條第一
    項及第一百三十八條之罪，為想像競合犯，應從一重之刑法第一百三十八條之罪
    論處。被告所犯上開刑法第一百八十五條第一項及第一百三十八條二罪之間，犯
    意個別，罪名不同，應分論併罰之。爰審酌被告僅為求得一時之刺激，無視於往
    來人車安全，而乘機車於道路上競駛飆車，不僅對往來交通致生危害，並對社會
    秩序、安寧有莫大之影響，嗣見員警取締竟又持石塊丟擲巡邏車，造成該巡邏車
    引擎蓋凹陷，犯後針對妨害公務犯行部分又狡詞否認犯行，本應從重量刑，惟念
    其未有任何前科紀錄，有台灣高等法院被告全國前案紀錄表一紙附卷可參，素行
    尚稱良好，現於軍中服役，尚有大好將來等一切情狀，就上開兩罪分別量處如主
    文所示之刑，並定其應執行刑，及均諭知易科罰金之折算標準。至車牌號碼ＸＺ
    Ｚ─七一五號重機車一部，雖未扣案，然係被告所有，有行車執照一紙在卷可憑
    ，且係供飆車犯罪所用之物，爰依刑法第三十八條第一項第二款諭知沒收。扣案
    石塊四塊僅係被告於路邊隨意撿拾，且欲供作丟擲巡邏車所用，難認係基於所有
    之意思占有該無主之石塊，進而取得所有權，是縱係供犯罪所用之物，亦無庸加
    以沒收。另查扣之長型貼紙，並未黏貼於機車牌照之上，僅係黏貼於被告機車右
    側車身之情，據證人即現場查獲被告之警員丙○○到庭證述明確（見本院九十一
    年十二月十七日訊問筆錄），是與本件被告飆車及妨害公務犯行間，並無直接關
    係，亦不另為沒收之諭知。
據上論斷，應依刑事訴訟法第二百九十九條第一項前段，刑法第二十八條、第一百八
十五條第一項、第一百三十八條、第一百三十五條第一項、第四十一條第一項、第五
十一條第五款、第五十五條前段、第三十八條第一項第二款，罰金罰鍰提高標準條例
第一條前段、第二條，判決如主文。
本案經檢察官楊碧瑛到庭執行職務。
中      華      民      國      九十二      年      五      月    九    日
                                  臺灣高雄地方法院刑事庭
                                      審判長法官    黃三友
                                            法官    王雅苑
法官    黃宗揚
右正本證明與原本無異。
如不服本判決，應於判決送達後十日內，向本院提出上訴狀。
                                          書記官    陳掌珠
中      華      民      國      九十二      年      五      月    九    日
附錄本案判決論罪科刑法條：
中華民國刑法第一百八十五條
(妨害公眾往來安全罪)
損壞或壅塞陸路、水路、橋樑或其他公眾往來之設備或以他法致生往來之危險者，處
五年以下有期徒刑，拘役或五百元以下罰金。因而致人於死者，處無期徒刑或七年以
上有期徒刑。致重傷者，處三年以上十年以下有期徒刑。
第一項之未遂犯罰之。
中華民國刑法第一百三十八條：
毀棄、損壞或隱匿公務員職務上掌管或委託第三人掌管之文書、圖畫、物品，或致令
不堪用者，處五年以下有期徒刑。


司法院資訊處製作；財團法人民間司法改革基金會備份。
